【裁判字號】    98,易,903
【裁判日期】    981020
【裁判案由】    毒品危害防制條例
【裁判全文】
臺灣板橋地方法院刑事判決               98年度易字第903號
公  訴  人  臺灣板橋地方法院檢察署檢察官
被      告  乙○○
                    樓
上列被告因違反毒品危害防制條例案件，經檢察官提起公訴（98
年度毒偵字第1987號），本院判決如下：
    主    文
乙○○無罪。
    理    由
一、公訴意旨略以：被告乙○○前因施用毒品案件，經本院以96
    年度毒聲字第2817號裁定送勒戒處所觀察、勒戒後，認無繼
    續施用毒品之傾向，於民國97年 4月11日釋放出所，並由臺
    灣板橋地方法院檢察署檢察官以96年度毒偵第9201號為不起
    訴處分確定。詎其仍不知悔改，猶基於施用第二級毒品之犯
    意，於98年1月9日下午 7時35分許經警採尿前回溯96小時內
    之某時，施用第二級毒品安非他命 1次。嗣於98年1月9日經
    警通知說明，得其同意後採集尿液送驗，因安非他命類呈陽
    性反應，始悉上情。因認被告涉有違反毒品危害防制條例第
    10 條第2項之施用第二級毒品罪嫌。
二、按犯罪事實應依證據認定之，無證據不得認定犯罪事實，刑
    事訴訟法第154 條第2 項定有明文。又所謂認定犯罪事實之
    證據，係指足以認定被告確有犯罪行為之積極證據而言，該
    項證據自須適合於被告犯罪事實之認定，始得採為斷罪之資
    料；又認定不利於被告之事實，須依積極證據，苟積極證據
    不足為不利於被告事實之認定時，即應為有利於被告之認定
    ，更不必有何有利之證據；事實之認定，應憑證據，如未能
    發現相當確實證據，或證據不足以證明，自不能以推測或擬
    制之方法，以為裁判之基礎，最高法院29年度上字第3105號
    、30年度上字第816 號、40年度臺上字第86號判例可資參照
    。復按，所謂「積極證據足以為不利被告事實之認定」係指
    據為訴訟上證明之全盤證據資料，在客觀上已達於通常一般
    之人均不致於有所懷疑，而得確信被告確曾犯罪之程度，若
    未達到此一程度，而有合理懷疑之存在時，即無從為有罪之
    認定；而檢察官就被告犯罪事實，應負舉證責任，並指出證
    明之方法。因此，檢察官對於起訴之犯罪事實，應負提出證
    據及說服之實質舉證責任。倘其所提出之證據，不足為被告
    有罪之積極證明，或其指出證明之方法，無從說服法院以形
    成被告有罪之心證，基於無罪推定之原則，自應為被告無罪
    判決之諭知，最高法院76年度臺上字第4986號、92年度臺上
    字第128號判例參照。
三、公訴人認本件被告乙○○涉犯施用第二級毒品罪嫌，無非係
    以被告之尿液檢驗報告呈安非他命陽性反應，有臺灣檢驗科
    技股份有限公司出具之濫用藥物檢驗報告 1份及應受尿液檢
    驗人尿液檢體採集送驗紀錄表 2份為其主要論據。訊據被告
    堅詞否認有何施用第二級毒品犯行，辯稱：其在98年1 月9
    日驗尿前，曾於97年10月底向其朋友甲○○購買減肥藥，其
    每天上班前都會服用1 顆減肥藥，而其另於97年6 月、9 月
    在海山分局驗尿過，但其尿液並無毒品反應，因其當時尚未
    服用減肥藥等語。
四、經查，被告乙○○前曾因施用毒品案件，經執行觀察勒戒，
    為台北縣政府警察局海山分局列管為毒品人口，經通知於98
    年1 月9 日19時35分許，在該分局採集其尿液送請臺灣檢驗
    科技股份有限公司檢驗結果，雖呈安非他命陽性反應，其濃
    度2322 ng/ml，此有臺灣檢驗科技股份有限公司98年2 月3
    日出具之UL/2009/10392 號濫用藥物檢驗報告1 份及應送尿
    液採驗人尿液檢體採集送驗紀錄表2 份附卷可稽（見98年度
    毒偵字第1987號偵查卷第7 至9 頁）。惟被告辯稱：其尿液
    所以呈現安非他命陽性反應，係因服用減肥藥所致等語，並
    庭呈減肥藥1 瓶為證，然經本院函請行政院衛生署管制藥品
    管理局進行鑑定，該局函覆結果：送驗之膠囊檢出Clobenzo
    rex 之成分，而Clobenzorex 屬「管制藥品管理條例」第四
    級管制藥品，且Clobenzorex 為安非他命前驅藥，服用後可
    經人體代謝成安非他命成分，故可能於尿液中檢出安非他命
    陽性反應等語，此有該局98年6 月3 日管檢字第0980005387
    號鑑定書在卷足憑，再核以證人甲○○於本院審理時亦結證
    稱：伊曾於97年10月間，於網路上之聊天室，幫被告購買被
    告所庭呈之減肥藥等語（見本院98年10月6 日審判筆錄第4
    頁）相符，足見被告辯稱其係因服用減肥藥物以致驗尿結果
    呈安非他命毒品陽性反應等語，尚非無據。再者，按安非他
    命在國內取得不易，施用情形較少，尿液檢驗結果係甲基安
    非他命陽性者佔大部份，亦經法務部調查局於93年5 月4 日
    以調科壹字第09362413980 號函釋明在案，而由本件被告於
    前揭時日經採集送驗之尿液，亦未同時檢出甲基安非他命之
    陽性反應，有上開濫用藥物檢驗報告1 份附卷可參，益徵被
    告前揭辯解未施用毒品安非他命，並非子虛。基此，被告所
    服用之前開減肥藥，既可能造成其尿液呈安非他命陽性反應
    ，復未見其尿液呈現通常自稱施用「安非他命」毒品之人之
    尿液中，常有之甲基安非他命陽性反應，抑且未能自被告處
    扣得安非他命毒品或其他施用毒品之器具，以為補強證據，
    自難僅憑尿液之安非他命陽性反應，逕行排除服用前開減肥
    藥可能造成安非他命陽性反應之情形，遽認被告確有施用第
    二級毒品安非他命之犯行。綜上所述，公訴人既未對被告確
    有施用第二級毒品之犯行舉證證明之，且所舉之證據後未能
    說服本院形成被告有罪之心證，是公訴人所舉之證據尚不足
    以證明被告有何施用第二級毒品之犯行，顯未達確信被告確
    曾犯罪之程度，而有合理懷疑之存在，無從說服法院以形成
    被告有罪之心證。此外，復查無其他積極證據足資認定被告
    有何檢察官所指施用第二級毒品之犯行，揆諸首揭法律及判
    例意旨，應認不能證明被告犯罪，爰為被告無罪判決之諭知
    。
據上論斷，應依刑事訴訟法第301條第1項，判決如主文。
本件經檢察官李超偉到庭執行職務。
中    華    民    國    98    年    10    月    20    日
                  刑事第二庭  審判長法  官  李釱任
                                    法  官  彭全曄
                                    法  官  陳正偉
上列正本證明與原本無異。
如不服本判決，應於送達後10日內敘明上訴理由，向本院提出上
訴狀，上訴於本院第二審合議庭 (應附繕本) 。其未敘述上訴理
由者，應於上訴期間屆滿後20日內向本院補提理由書「切勿逕送
上級法院」。
                                    書記官  江文彬
中    華    民    國    98    年    10    月    20    日


司法院資訊處製作；財團法人民間司法改革基金會備份。
